【裁判字號】    97,小上,6
【裁判日期】    980122
【裁判案由】    清償債務
【裁判全文】
臺灣新竹地方法院民事裁定               97年度小上字第6號
上  訴  人  甲○○
                      巷16號
被  上訴人  新光行銷股份有限公司
法定代理人  李明新
上列當事人間清償債務事件，上訴人對於中華民國97年1月23日
本院竹北簡易庭97年竹北小字第39號第一審判決提起上訴，本院
本院裁定如下：
    主  文
上訴駁回。
第二審訴訟費用新臺幣壹仟伍佰元由上訴人負擔。
    理  由
一、被上訴人於原審主張：上訴人於民國93年9月間向訴外人巔
    峰電信股份有限公司（下稱巔峰公司）購買商品，並向訴外
    人臺灣新光商業銀行股份有限公司（原名稱為誠泰商業銀行
    股份有限公司，下稱新光銀行）辦理消費性商品貸款新台幣
    （下同）48,000元，貸款期間自民國93年9月24日起至95 年
    9月24日止，約定以每月為一期，共分24期還款，每期應還
    款金額為2,000元，雙方並簽有消費性商品貸款契約，詎上
    訴人自94年9月24日起即未再依約按時給付，依消費性商品
    貸款契約第7條之規定，借款人未依約給付致任一期付款逾
    期繳款時，應自逾期之日起，按年息百分之20計付遲延利息
    及違約金，借款人遲付之總額達分期金額五分之一或任一期
    付款遲延逾30日以上時，即喪失期限利益，全部債務視同到
    期，應一次清償貸款之本金、利息、違約金或相關費用。上
    訴人尚欠24,000元未付，訴外人新光銀行已於96年6月5日將
    上述債權讓與被上訴人。經被上訴人屢次催討，上訴人均置
    之不理，爰以起訴狀送達作為債權讓與通知，並請求上訴人
    給付等語。
二、原審認為被上訴人主張之事實，業已提出申請表、消費性商
    品貸款約定書、消費性商品貸款代償暨債權移轉證明書等為
    證，上訴人亦承認申請表為其所親簽，雖上訴人辯稱訴外人
    巔峰公司有未履行商品買賣契約之情事，但被上訴人所請求
    者，係訴外人新光銀行所轉讓之貸款債權，而與上訴人與訴
    外人巔峰公司間因商品買賣所生之債權債務關係無關，縱訴
    外人巔峰公司確有未履行商品買賣契約之情事，上訴人亦不
    得執其與訴外人巔峰公司間之斷訊等糾紛為由，拒不繳納向
    被上訴人所為之貸款，仍應負清償責任；況且，上訴人與被
    上訴人之前手新光銀行成立消費性商品貸款契約，新光銀行
    之徵信人員於收到上訴人貸款申請書後，曾以電話向上訴人
    照會，確認其貸款意願、金額及繳款方式，上訴人自簽約後
    並每月繳款至94年9月24日止，顯見上訴人對於締約內容關
    於如何付款等重要之點，已有明確之認識，並已依約繳納12
    次分期款項，嗣後自不得再行主張上訴人未依消費者保護法
    第11條之1規定給予合理審閱期間或契約文字內容太小而主
    張上開消費性商品貸款申請表之約定係屬無效，因而判命上
    訴人應給付被上訴人24,000元，及自94年10月24日起至清償
    日止，按年息百分之5 計算之利息。並駁回被上訴人逾年息
    百分之5 部分之利息請求（此部分未據上訴，已告確定）。
三、上訴人對原審小額訴訟之第一審判決提起上訴，核其上訴理
    由係以：
（一）被上訴人之董事長為乙○○，應以乙○○為法定代理人，
      惟被上訴人竟列李明新為法定代理人，其起訴未經合法代
      理，違反公司法第208條第3項董事長對外代表公司之規定
      ，依民事訴訟法第496條第1項第5款、第116條第1項第3款
      、第241條第1項第1款規定，其訴為不合法，且已經一審
      判決，不能補正。
（二）本件被上訴人並未直接與上訴人締約，係由巔峰公司及其
      下游傳銷商以「零利率」、「分期付款」為藉口，直接交
      付貸款申請書與不知情之消費者簽署，故巔峰公司無異於
      被上訴人手足之延伸，自不得再以「債之相對性」為藉口
      而免責。
（三）原審判決得心證之理由悉依被上訴人所提供之定型化契約
      「申請表」為唯一依據，而被上訴人並無任何證據證明，
      上訴人於何時、何地與屬於被上訴人之何人達成消費性貸
      款契約之合意，或其已提供上訴人依消費者保護法第4、5
      、11之1條所示之合理審閱期間，使上訴人充分理解其內
      容，依消費者保護法第13條、消費者保護法施行細則第12
      條、第13條規定，自不應認定上訴人與被上訴人間已達成
      契約合致，而該「申請表」背面記載定型化之銀行貸款條
      款，卻在正面用極小字印刷「本人對背面消費性商品貸款
      約定書之所有條款，已於簽署前經合理天數詳細審閱，且
      充分理解其內容」等語，依消費者保護法施行細則第12
      條及第13條規定，自不應將上開條款引為契約內容。原審
      判決顯然違背論理及經驗法則。
（四）被上訴人巧立名目，由陽信銀行為受託人，巔峰公司為委
      託人，被上訴人並自任監察人，大肆宣傳信託，致上訴人
      陷於錯誤而為貸款，此項貸款之申請、撥款之收受、轉交
      巔峰公司均由被上訴人自為，上訴人對被上訴人有侵權行
      為損害賠償請求權，得主張抵銷，依民法自然債務法理，
      上訴人可主張不必清償。
（五）依巔峰公司負責人於刑事偵查中所稱及誠泰行銷公司之匯
      款明細表，放款與巔峰電信客戶者，係誠泰行銷公司，並
      非新光銀行，故上訴人並未向新光銀行貸款，自無庸給付
      本件消費借貸款。
（六）新光銀行在照會電話中，避重就輕，僅向上訴人確認買賣
      商品及分期付款金額，並未說明本案為申貸案件，新光銀
      行不得據此自認已完成對保程序。上訴人既未親自到新光
      銀行為對保，自難認為上訴人與新光銀行間成立消費借貸
      關係。爰提起上訴並聲明：原判決廢棄；被上訴人在第一
      審之訴及其假執行聲請均駁回；第一、二審訴訟費用由被
      上訴人負擔。
四、按對於小額程序之第一審裁判之上訴或抗告，非以其違背法
    令為理由，不得為之，民事訴訟法第436條之24第2項定有明
    文。又對於小額程序之第一審裁判之上訴，上訴狀內應記載
    上訴理由，表明下列各款事項：（一）原判決所違背之法令
    及具體內容。（二）依訴訟資料可認為原判決有違背法令之
    具體事實，民事訴訟法第436條之25亦有規定。依民事訴訟
    法第436條之32第2項準用同法第468條及第469條第1款至第5
    款規定，判決不適用法規或適用不當者，為違背法令，判決
    有同法第469條所列各款情形之一者，為當然違背法令。是
    當事人就小額訴訟事件第一審判決提起上訴，如依前揭民事
    訴訟法第436條之32第2項準用同法第468條規定，以第一審
    判決有不適用法規或適用法規不當為理由時，其上訴狀或理
    由書應有具體之指摘，並揭示該法規之條項或其內容，若係
    成文法以外之法則，應揭示該法則之旨趣，倘為司法院解釋
    或最高法院判例，則應揭示該判解之字號或其內容，如以民
    事訴訟法第469條所列各款情形為理由時，其上訴或理由書
    ，應揭示合於該條款之事實，上訴狀或理由書如未依此項方
    法表明者，即難認為已對原審判決之違背法令有具體之指摘
    ，其上訴自難認為合法，此有最高法院71年台上字第314號
    判例可資參照。又依民事訴訟法第436條之32第2項準用第47
    1條第1項規定，上訴人之上訴狀未表明上訴理由者，上訴人
    應於提起上訴後20日內提出理由書於原審法院，未提出者，
    毋庸命其補正，逕以裁定駁回之。另當事人於小額訴訟程序
    之第二審程序不得提出新攻擊或防禦方法，但因原法院違背
    法令致未能提出者，不在此限，民事訴訟法第436條之28定
    有明文。
五、經查：
（一）上訴人提起上訴時，將非原審判決範圍內之新光銀行列為
      被上訴人，經本院命其陳明是否誤載後，其於上訴理由續
      狀中，即已更正，未再將新光銀行列為被上訴人，應認本
      件被上訴人僅為新光行銷股份有限公司一人，核先敘明。
（二）上訴人主張被上訴人之法定代理人應由董事長乙○○擔任
      ，其竟以李明新為法定代理人提起本件訴訟，自屬未經合
      法代理一節，參諸被上訴人於原審起訴時，狀末蓋印處即
      已表明李明新係被上訴人之總經理，而依公司法第8條第2
      項規定，公司之經理人或清算人，股份有限公司之發起人
      、監察人、檢查人、重整人或重整監督人，在執行職務範
      圍內，亦為公司負責人。李明新既為被上訴人之總經理，
      於其執行公司職務範圍內，自為公司之負責人，被上訴人
      於起訴時，以李明新為法定代理人，於法並無不合。
（三）本件上訴人對原判決提起上訴，雖以該判決違背法令為由
      ，並臚列消費者保護法之諸多條文，惟核其上訴狀所載內
      容，無非仍爭執原審判決已於判決理由中論斷之兩造有無
      消費性貸款契約存在，及本件有無消費者保護法第11條第
      1項之適用，「申請表」所列條款得否構成契約內容等事
      項，核其上訴內容係就原審取捨證據、認定事實及解釋契
      約之職權行使所為論斷，指摘為不當，並就原審命為辯論
      及已論斷者，泛言謂為違法或違背論理及經驗法則，並未
      表明該判決所違背之法令及其具體內容，暨依訴訟資料可
      認為原判決有違背法令之具體事實，難認其已合法表明上
      訴理由。
（四）至於上訴人於第二審始提出之抵銷抗辯，屬原審未曾提出
      之新攻擊防禦方法。上訴人並未表明原審有何違背法令之
      處，致其未能於原審提出上開新攻擊防禦方法，依民事訴
      訟法第436條之28規定，自不得於小額訴訟之上訴審程序
      中主張前揭新攻擊防禦方法，縱令於本件上訴審程序中提
      出，本院亦不得審酌上訴人主張之前揭新攻擊防禦方法。
（五）上訴人另提出台灣板橋地方法院97年再微字第1號、第3號
      、臺灣臺北地方院97年再易字第6號等判決以為上訴理由
      。惟查，上開判決之提出，仍屬新攻擊防禦方法，依前引
      民事訴訟法第436條之28規定，本院無從審酌，且上開判
      決於本院並無拘束力，原審認定事實，適用法律均得本於
      確信而為，並非與上開判決持不同之見解，即屬判決違背
      法令。上訴人援引上開判決為上訴理由，尚有誤會。
（六）綜上，上訴人提起本件上訴，與民事訴訟法第468條、第
      469條第1款至第5款所定要件尚不相合，依據上開說明，
      自應認其上訴為不合法，應予裁定駁回，併將本件訴訟費
      用計算如主文所示。
六、據上論結，依民事訴訟法第436條之32第2項、第444條第1項
    、第95條、第78條、第436條之19第1項，裁定如主文。
中    華    民    國    98    年    1    月     22    日
              民事第一庭審判長  法  官   蔡孟芳
                                法  官   高敏俐
                                法  官   黃珮禎
以上正本係照原本作成。
不得抗告。
中    華    民    國    98    年    1    月     22    日
                                書記官   李慧娟


司法院資訊處製作；財團法人民間司法改革基金會備份。
